臺灣彰化地方法院刑事判決　　　　　　　　　　　　　九十三年度交易字第六八號
　　公　訴　人　臺灣彰化地方法院檢察署檢察官
　　被　　　告　李振修
右列被告因過失傷害案件，經檢察官提起公訴（九十三年度偵字第一六０二號），本
院判決如左：
      主  文
李振修從事業務之人，因業務上之過失傷害人，處拘役肆拾日，如易科罰金，以參佰
元折算壹日。
      事  實
一、李振修係設於彰化縣彰化市○○路○段三二五巷二十六弄三號「弘偉企業社」之
    負責人（登記負責人為其配偶李春柳，專營塑膠射出製品之製造），每日均需駕
    駛車牌號碼ＰＯ─六二七七號自用小貨車外出將成品運交客戶，駕駛為其附隨業
    務。民國九十二年八月六日十一時三十分許，李振修循例駕駛前揭自用小貨車外
    出送貨，回程沿彰化縣彰化市○○路由南往北方向行駛，行經該路段與中正路無
    號誌之交岔路口時，原應注意車輛行駛時，駕駛人應注意車前狀況，隨時採取必
    要之安全措施，且車輛行至無號誌之交岔路口，左方車應停讓右方車先行，又依
    當時情形，天候晴，日間自然光線充足，路面乾燥無缺陷，無障礙物，視距良好
    ，並無不能注意之情事，竟疏於注意，未停讓右方車先行而直接通過上開交岔路
    口，適有甲○○駕駛車牌號碼ＴＴＲ－二九０號輕型機車，沿中正路由東往西方
    向行駛，行至上開交岔路口時，亦疏未注意減速慢行且未注意車前狀況，迨發覺
    時已不及閃避，李振修駕駛之自小貨車右前車頭因而撞及甲○○駕駛之機車左前
    側車身，致甲○○人車倒地，其因而受有頭部外傷併發腦震盪、臉部撕裂傷、右
    手挫傷、兩側膝部挫傷及牙齒斷折等傷害。嗣李振修於肇事後，在未經有偵查犯
    罪職權機關或公務員發覺其為犯人前，即向到場處理之彰化縣警察局彰化分局民
    生路派出所員警施耀濱主動陳明其為肇事者而自首，進而接受裁判。
二、案經被害人甲○○訴由彰化縣警察局彰化分局報請臺灣彰化地方法院檢察署檢察
    官偵查起訴。
      理  由
一、訊據被告李振修對其乃「弘偉企業社」之負責人，每日均需駕駛車牌號碼ＰＯ─
    六二七七號自用小貨車外出將成品運交客戶，為從事業務之人，及其於前揭時、
    地與告訴人甲○○駕駛之車牌號碼ＴＴＲ－二九０號輕型機車發生碰撞，致告訴
    人人車倒地而受傷等情固坦承不諱，惟矢口否認有何過失犯行，辯稱：伊於車禍
    當時正行經上開交岔路口，告訴人係行駛於中正路方向，當時有一部貨車擋在告
    訴人前方，該部貨車要右轉成功路，乃讓伊先行，詎告訴人機車即衝出，且要左
    轉成功路，方撞到伊駕駛之自小貨車車門，而告訴人當時之速度很快，伊沒辦法
    注意；另告訴人於車禍後，伊注意其臉部並無挫傷，牙齒斷裂亦非本車禍造成云
    云。惟查，右揭事實，迭據告訴人於警、偵訊中指訴綦詳，並有彰化縣警察局道
    路交通事故現場圖、道路交通事故調查報告表（一）、（二）、事故現場照片八
    幀、秀傳紀念醫院診斷證明書暨病歷資料、李武波診所診斷證明書、名品牙醫診
    所診斷證明書、ＰＯ─六二七七號自用小貨車行車執照、車籍作業系統－查詢認
    可資料、彰化縣政府九十三年六月十五日函暨「弘偉企業社」營利事業登記抄本
    等附卷可稽；徵之前揭彰化縣警察局道路交通事故現場圖、道路交通事故調查報
    告表（一）、（二）及事故現場照片所示，被告駕駛之ＰＯ─六二七七號自用小
    貨車，於車禍當時沿彰化縣彰化市○○路由南往北方向行駛，行經該路段與中正
    路無號誌交岔路口時，與其右側方向沿中正路由東往西方向行駛之告訴人機車，
    雙方於交岔路口槽化線區內發生碰撞，被告車輛之右前車頭撞及告訴人機車左前
    側車身，而被告車輛遺留之煞車痕事長僅零點六公尺，告訴人機車倒地之刮地痕
    亦僅有零點九公尺，是由上開情狀，可知肇事當時雙方車速均非快速，應在當地
    規定限速（時速四十公里）之下，而在此慢速行車之下，加諸當時並非交通尖峰
    時段，被告應能注意右側有無來車，惟仍與告訴人發生碰撞，其顯然並未停讓右
    側來車甚明，被告辯稱其無過失云云，洵難採信；再告訴人於本件車禍後，即送
    往秀傳紀念醫院急診，觀諸其急診病歷，其上載明告訴人因騎車被撞，致左臉頰
    、下嘴唇、左膝、牙齦等多處受傷併牙齒斷裂，此有秀傳紀念醫院函送之病歷資
    料在卷可憑，是被告質疑告訴人於車禍後其臉部並無挫傷，牙齒斷裂亦非本車禍
    造成云云，亦非有據。
二、按汽車行駛時，駕駛人應注意車前狀況，並隨時採取必要之安全措施；又汽車行
    駛至無號誌交岔路口時，左方車應暫停讓右方車先行，道路交通安全規則第九十
    四條第三項、第一百零二條第一項第二款定有明文，並為領有駕駛執照之被告所
    應注意。而查本件肇事時、地之狀況，並無使被告不能注意之情事，被告竟疏未
    注意，於駕駛前揭自小貨車行經肇地點，為前開疏於注意駕駛之行為，以致肇事
    ，並致告訴人受傷，被告之駕駛行為應有過失；再本件經送臺灣省彰化縣區車輛
    行車事故鑑定委員會及臺灣省車輛行車事故覆議鑑定委員會鑑定，均認被告駕駛
    自小貨車行至無號誌交岔路口，左方車未停讓右方車先行，為肇事主因，有前該
    委員會九十三年三月二十九日彰鑑字第九三０一七一號函、同年八月十日府覆議
    字第九三一０七一六號函及鑑定意見書等在卷可參，是告訴人之受傷與被告之過
    失行為間，顯具相當之因果關係。另依前揭鑑定意見書，告訴人駕駛機車行經無
    號誌交岔路口，未減速慢行且未注意車前狀況，雖亦為肇事原因，惟仍不能因此
    解免被告應負之過失刑責。從而，本件事證明確，被告之過失犯行已堪認定。
三、核被告所為，係犯刑法第二百八十四條第二項前段之業務過失傷害罪。（起訴書
    原認被告所為係犯刑法第二百八十四條第一項前段過失傷害罪，惟經公訴人當庭
    變更為同條第二項前段之業務過失傷害罪，附此敘明）。又被告於肇事後，於未
    經有偵查犯罪職權機關或公務員發覺其為犯人前，即向到場處理之彰化縣警察局
    彰化分局民生路派出所員警施耀濱陳明其為肇事者而自首，進而接受裁判，業據
    證人施耀濱到庭證述無誤，核與自首之要件相當，應依刑法第六十二條前段規定
    減輕其刑。爰審酌被告尚無不良素行、犯後態度、本件肇事原因、告訴人所受傷
    害程度及其肇事迄未與告訴人達成民事和解等一切情狀，量處如主文所示之刑，
    並諭知易科罰金之折算標準，以示懲儆。
據上論斷，應依刑事訴訟法第二百九十九條第一項前段，刑法第二百八十四條第二項
前段、第六十二條前段、第四十一條第一項，罰金罰鍰提高標準條例第一條前段、第
二條，判決如主文。
本件經檢察官賴志盛到庭執行職務。
中      華      民      國      九十三      年      九    月    十四    日
                                臺灣彰化地方法院交通法庭
                                    審判長法      官  石  馨  文
                                          法      官  郭  麗  萍
                                          法      官  王  義  閔
右正本證明與原本無異。
如不服本判決，應於判決送達後十日內，向本院提出上訴狀( 須附繕本 )。
告訴人或被害人對於判決如有不服具備理由請求檢察官上訴者，其上訴期間之計算係
以檢察官收受判決正本之日期為準。
                                          法院書記官  詹  國  立
中      華      民      國      九十三      年      九    月    十六    日
刑法第二百八十四條
因過失傷害人者，處六月以下有期徒刑、拘役或五百元以下罰金。致重傷者，處一年
以下有期徒刑、拘役或五百元以下罰金。
從事業務之人，因業務之過失傷害人者，處一年以下有期徒刑、拘役或一千元以下罰
金。致重傷者，處三年以下有期徒刑、拘役或二千元以下罰金。
